【裁判字號】    99,交聲,1247
【裁判日期】    990927
【裁判案由】    違反道路交通管理處罰條例聲明異議
【裁判全文】
臺灣桃園地方法院刑事交通事件裁定    99年度交聲字第1247號
原處分機關  交通部公路總局新竹區監理所中壢監理站
異  議  人
即受處分人  甲○○
上列異議人即受處分人因違反道路交通管理處罰條例案件，對於
交通部公路總局新竹區監理所中壢監理站中華民國99年8 月27日
所為之處分（原處分案號：桃監裁罰字第裁53－Z00000000 號、
裁53－Z00000000），聲明異議，本院裁定如下：
    主  文
異議駁回。
    理  由
一、原處分意旨略以：異議人即受處分人甲○○於民國99年8 月
    8 日清晨3 時38分許駕駛車牌號碼1362-WE 號自用小客車，
    行經國道1 號南向33.3公里處，因當時異議人之行車速度每
    小時204 公里，惟該處限速每小時100 公里，故「超速達每
    小時104 公里」且經警方開啟警示燈、鳴警報，以指揮棒示
    意停車受檢，而異議人不停駛反並於夜間以關車燈高速行駛
    之方式逃逸，而有「不服稽查之情事」、「危險駕駛」之違
    規行為，為內政部警政署國道公路警察局第一分局員警依道
    路交通管理處罰條例第43條第1 項第2 款、第60條第1 項；
    第43條第1 項第1 款，而分別填製公警局交字第Z00000000
    、第00000000號舉發違反道路交通管理事件通知單（下稱舉
    發通知單），並經原處分機關依道路交通管理處罰條例第43
    條第1 項第2 款、第60條第1 項、第43條第4 項；第43條第
    1 項第1 款、第43條第4 款之規定，於99年8 月27日以壢監
    裁罰字第裁53-Z00000000、第53-Z00000000號裁決書，分別
    裁處異議人罰鍰新臺幣（下同）27,000元、記違規點數4 點
    、參加道路交通安全講習及吊扣汽車牌照3 個月；罰鍰
    18,000元、記違規點數3 點、參加道路交通安全講習、吊扣
    汽車牌照3個月等語。
二、異議意旨略以：依道路交通管理事件統一裁罰基準即處理細
    則第13條第3 項，異議人之車輛在同一時間6 分鐘6 公里以
    內應於併罰，且行政罰法第24條第1 項係為「一行為不二罰
    」之規定，今異議人僅有單一行為而受兩個裁處，故不符上
    開一行為不二罰之意旨。又異議人雖坦承有超速行為，然於
    行駛中因未注意有員警在後方，故無拒絕接受稽查之行為，
    且亦認伊並無危險駕駛之情事，因此不應受2 個裁決云云。
三、按汽車駕駛人，駕駛汽車有違反本條例之行為，經交通勤務
    警察或依法令執行交通稽查任務人員制止時，不聽制止或拒
    絕停車接受稽查而逃逸者，除按各該條規定處罰外，處
    3,000 元以上6,000 元以下罰鍰；又汽車駕駛人，駕駛汽車
    有在道路上蛇行，或以其他危險方式駕車者，處6,000 元以
    上24,000元以下罰鍰，又汽車駕駛人有第1 項第1 款、第2
    款或前項行為者，並吊扣該汽車牌照3 個月；經受吊扣牌照
    之汽車再次提供違反第1 項第1 款或前項行為者，沒入該汽
    車，道路交通管理處罰條例第60條第1 項、第43條第1 項、
    第4 項分別定有明文。
四、經查：
（一）異議人於上開時、地，經警開啟警示燈、鳴警器，以指揮
      棒示意停車受檢，不停加速逃逸，且於夜間高速以關車燈
      方式規避警方攔查乙節，此據證人即舉發員警黃世良於本
      院調查時結證稱：「99年8 月8 日清晨3 時38分許，我們
      （即證人黃世良與員警趙中豪2 人）駕駛紅白巡邏車於國
      一道南下33.3公里處，以雷射槍編號2251號，測得異議人
      駕駛之車牌號碼1362-WE 號自小客車，行速204 公里，測
      距104.4 公尺，檢警測到速度後，由坐在旁邊的警員（即
      趙中豪）開啟警報器，我開警車從路肩加速追上開之車輛
      ，該車從內側車道經過警車後就超過警車，馬上關掉大燈
      ，到收費站前面約30公尺，進站之前才開大燈，異議人行
      駛右側車道，而我們先通過ETC 車道，至前方約37公里處
      等異議人之車輛上來，我們於37公里處開警示燈注意異議
      人之車輛，因為他是白燈，所以容易辨識，我們於33.3（
      應為37公里處之誤載）公里處有看到車身是BMW 黑色白燈
      車牌號碼1362-WE 車輛自林口交流道下，便關大燈，我們
      就關警示燈繼續尾隨該車輛，尾隨至它停在路邊，沿途有
      超速及闖紅燈，看到異議人停在路邊，我們就將警車停在
      該車後方，開啟警示燈使用喊話器，並叫異議人停車，但
      異議人繼續加速請沒開啟大燈，我們繼續尾隨至一處附近
      有加油站及便電箱，為避免危險就不在尾隨」、「因為我
      們認為異議人已經知道我們對他的超速違規行為進行舉發
      ，所以汽車才關大燈，企圖擺脫舉發」等語。又證人黃世
      良於本件舉發經過及如何攔停異議人等情，既已提出說明
      ，且本身又屬執行公務警員，原受有行政懲處責任之監督
      ，嗣到庭具結作證，更以刑事責任擔保證詞之真實性，復
      與異議人不相識，亦無嫌隙瓜葛，實無設詞攀誣或構陷異
      議人之必要，因認其舉發應無誤認之虞且證言係較異議人
      之辯解為可採。此外，經本院調查時勘驗蒐證光碟，異議
      人於市區道路確有高速行駛、關閉大燈並連續闖紅燈之行
      為，於客觀上已構成危險駕駛；又異議人於本院調查時稱
      「（問：你下交流道後是否知悉後面有車輛跟隨？）我下
      交流道後，就急著找廁所，我有感覺有東西跟著我，我沒
      有聽到廣播聲，我車子裡頭音樂開很大聲、（問：你感覺
      後面有東西跟你，你是否有看後視鏡，注意後面有車？）
      我有看一下後視鏡，但沒有什麼注意」等語，是依常情倘
      若駕駛中發覺後方有車輛跟隨，應會特別注意後方來車，
      況倘若後車為巡邏車，則當夜間開啟警示燈後，前車於正
      常情況下應會發覺後方為巡邏車，是異議人辯稱沒注意後
      車等情，顯非可採。再者，警察舉發交通違規行為，並不
      以照相、錄影為必要之證明方法，若強求各種交通違規行
      為均需以照相、錄影為其裁罰依據，事實上殆不可行，蓋
      諸多違規行為之發生難以預期，違規狀態稍縱即逝，如闖
      紅燈（在未設置闖紅燈自動照相儀器之處所）；未戴安全
      帽之騎士見警攔查，隨即戴上安全帽；未繫安全帶之汽車
      駕駛見警攔查，隨即繫上安全帶等情形，根本無法期待此
      類違規行為均須照相、錄影為證，是本件員警蒐證光碟內
      雖未攝錄到異議人行駛於高速公路上之違規部分，然亦不
      能即認異議人無違規之情事。綜上所述，本件異議人確有
      危險駕駛及拒絕停車接受稽查而逃逸乙節，堪以認定。
（二）按一行為違反數個行政法上義務規定而應處罰鍰者，依法
      定罰鍰額最高之規定裁處。但裁處之額度，不得低於各該
      規定之罰鍰最低額。前項違反行政法上義務行為，除應處
      罰鍰外，另有沒入或其他種類行政罰之處罰者，得依該規
      定併為裁處。但其處罰種類相同，如從一重處罰已足以達
      成行政目的者，不得重複裁處，行政罰法第24條第1 項、
      第2 項固分別定有明文。惟考異議人之危險駕駛乃是於超
      速及拒絕接受攔查之後，係為規避警方攔查駕駛人所實施
      另依違反行政法之義務行為，是非屬同一行為，故當然無
      行政罰法第24條第1 項之適用，是原處分機關就異議人之
      違規行為進行2 個裁決，於法並無不合。
五、綜上，異議人確有前揭違規行為，已如前述。原處分機關據
    以援引前揭規定，對異議人為2 個裁決，於法並無違誤或不
    當之處。本件聲明異議為無理由，應予駁回。
六、據上論斷，應依道路交通案件處理辦法第19條，裁定如主文
    。
中    華    民    國    99    年    9    月     27    日
                  刑事第二庭    法  官  張少威
以上正本證明與原本無異。
如不服本裁定，應於送達後5 日內，向本院提出抗告狀。
                                書記官  陳孟君
中    華    民    國    99    年    9     月    30    日

司法院資訊處製作；財團法人民間司法改革基金會備份。
